【裁判字號】    90,台上,4731
【裁判日期】    900802
【裁判案由】    違反稅捐稽徵法
【裁判全文】
最高法院刑事判決                                九十年度台上字第四七三一號
    上  訴  人  台灣高等法院檢察署檢察官
    被      告  甲○○
右上訴人因被告違反稅捐稽徵法案件，不服台灣高等法院中華民國八十八年五月十一
日第二審判決（八十七年度上訴字第五四四一號，起訴案號：台灣桃園地方法院檢察
署八十七年度偵字第第二八六一號），提起上訴，本院判決如左：
    主  文
上訴駁回。
    理  由
按刑事訴訟法第三百七十七條規定，上訴於第三審法院，非以判決違背法令為理由，
不得為之。是提起第三審上訴，應以原判決違背法令為理由，係屬法定要件。且必須
依據卷內訴訟資料為具體之指摘，並足據以辨認原判決已具備違背法令之形式，始屬
相當。本件原判決以檢察官公訴意旨略稱，被告甲○○明知其子蔡世斌已於民國六十
三年十二月十二日死亡，其與吳嘉玲（原名吳滿娣）於七十八年四月二十一日離婚。
竟基於逃漏個人綜合所得稅之概括犯意，連續自八十年起至八十六年止，填具綜合所
得稅結算申報書時，猶將蔡世斌自七十九年度至八十三年度逐年度虛列為親屬，將已
非配偶之吳嘉玲自七十九年度至八十五年度逐年度虛列為配偶，而持向財政部台灣省
北區國稅局大溪稽徵所申報個人綜合所得稅，以逃漏稅捐，計逃漏稅捐新台幣六十九
萬四千元之稅額，因認被告涉犯稅捐稽徵法第四十一條之逃漏稅捐罪嫌等情。而檢察
官就第一審判決上訴意旨復稱，被告除虛報蔡世斌、吳嘉玲為扶養親屬外，並虛報歸
吳嘉玲監護扶養之蔡美妃、蔡秋如、蔡宏保為扶養親屬，剔除被告虛報之全部親屬後
，被告之所得為正數，自有逃漏稅捐等情。惟稅捐稽徵法第四十一條之處罰，以詐術
或其他不正當方法逃漏稅捐為要件，若僅係漏報或誤報，縱有生逃漏稅捐之結果，除
應補稅及移送法院裁處罰鍰外，尚難以該罪名相繩。又夫妻離婚，未獲子女監護權之
一方縱未得他方同意，而申報歸他方監護之子女為扶養親屬，雖有違租稅公平原則，
而生剔除補稅問題，然父母子女互負扶養義務，尚難遽認其主觀上有逃漏稅捐之故意
。本件被告否認知悉不能申報未受其監護之子女為扶養親屬，而又無證據證明被告有
明知故為之惡意，故被告關於申報未歸其監護之子女蔡美妃、蔡秋如、蔡宏保部分尚
無逃漏稅捐之故意，而僅生補稅之行政罰問題。復查稅捐稽徵法第四十一條之逃漏稅
捐罪，係結果犯，並無處罰未遂之規定，須以發生逃漏稅捐之結果為成立要件。本件
依卷附之被告七十九年度至八十五年度歷年綜合所得稅結算申報書核算結果，縱將被
告所虛報之配偶及扶養親屬蔡世斌免稅額剔除，其每年應稅所得淨額均仍為負數，自
未生逃漏稅捐之結果，故難以稅捐稽徵法第四十一條之逃漏稅捐罪相繩。乃維持第一
審諭知被告無罪之判決，駁回檢察官在第二審之上訴，已詳予說明其所憑之證據及認
定之理由。從形式觀察，並無認定事實違背證據法則或不備理由等違法情事存在。檢
察官上訴意旨略以：被告於填具所得稅結算申請書時，故意誤書吳嘉玲、蔡宏保之身
分證統一編號，足見被告有逃漏稅捐之故意。原判決未說明於計算被告每年應稅所得
淨額時，何以未將被告虛報扶養蔡美妃、蔡秋如、蔡宏保部分之免稅額列入扣除之理
由，即認被告每年應稅所得淨額為負數，要有未合等情。惟由上所述，原判決已說明
其就案內所有證據，本於調查所得心證，分別定其取捨，而憑以認定被告關於申報未
歸其監護之子女蔡美妃、蔡秋如、蔡宏保部分尚無逃漏稅捐之故意，及縱將所虛報之
配偶及扶養親屬蔡世斌免稅額剔除，其每年應稅所得淨額均仍為負數，而未成立逃漏
稅捐罪之依據及理由。至被告於填具所得稅結算申請書時，縱將其中蔡宏保之身分證
統一編號寫錯，亦難以之推論其關於申報未歸其監護之子女蔡宏保等人部分有逃漏稅
捐之故意。上訴意旨係就原審已說明論斷之事項，任憑己見而為爭論，或就原審採證
認事職權之行使，任意指摘，為單純事實上之爭執，並不足以辨認原判決已具備違法
之形式，自與法律規定得為第三審上訴理由之違法情形不相適合。其上訴違背法律上
之程式，應予駁回。
據上論結，應依刑事訴訟法第三百九十五條前段，判決如主文。
中      華      民      國     九十     年      八      月      二      日
                              最高法院刑事第七庭
                                  審判長法官  吳  雄  銘
                                        法官  池  啟  明
                                        法官  石  木  欽
                                        法官  郭  毓  洲
                                        法官  吳  三  龍
      右正本證明與原本無異
                                              書  記  官
中      華      民      國     九十     年      八      月       六     日


司法院資訊處製作；財團法人民間司法改革基金會備份。
